【裁判字號】    97,簡上,1058
【裁判日期】    980604
【裁判案由】    詐欺
【裁判全文】
臺灣高雄地方法院刑事判決            97年度簡上字第1058號
上  訴  人  甲○○
即  被  告
上列上訴人因詐欺案件，不服本院高雄簡易庭97年度審簡字第44
70號中華民國97年9 月15日第一審簡易判決（臺灣高雄地方法院
檢察署檢察官聲請簡易判決處刑案號：97年度偵字第13979 號）
提起上訴，本院管轄之第二審合議庭判決如下：
    主  文
上訴駁回。
    事  實
一、甲○○前於民國93年間因違反著作權法案件，經法院判處有
    期徒刑4 月，如易科罰金，以300 元折算1 日確定，並於93
    年12月7 日易科罰金執行完畢。詎仍不知悔改，可預見金融
    機構帳戶係個人理財之重要工具，關係個人財產、信用之表
    徵，如交予他人使用，有供作財產犯罪用途之可能，而一般
    人使用他人帳戶之目的在於取得贓款及掩飾犯行，不易為檢
    警查獲，對於提供帳戶雖無引發他人萌生犯罪之確信，但仍
    以基於幫助他遂行詐欺取財之不確定故意，於97年3 月14日
    中午某時許，在高雄市左營區○○○路文藻外語學院門口，
    將其申請之玉山銀行北高雄分行帳號0000000000000 號帳戶
    之存摺、金融卡、密碼，交予真實姓名年籍不詳之成年男子
    ，嗣該不詳姓名、年籍之人及其所屬犯罪集團取得甲○○上
    開金融帳戶後，共同意圖為自己不法之所有，由集團成員先
    後為下列行為：（一）於97年3 月15日14時許，假冒博客來
    書店客服人員及銀行客服人員撥打電話予丁○○，佯稱：購
    書付款方式有誤，須操作ATM 自動櫃員機辦理分期付款扣款
    止付云云，致丁○○陷於錯誤，於97年3 月15日15時6 分許
    ，前往台中某處自動櫃員機，依指示操作而轉帳新台幣2 萬
    9983元至甲○○上開玉山銀行帳戶內；（二）於97年3 月15
    日15時17分許，假冒博客來書店客服人員及郵局「陳先生」
    撥打電話予李芷寧，佯稱：前因購書錯刷，須至郵局操作AT
    M 自動櫃員機辦理分期付款扣款止付云云，致李芷寧陷於錯
    誤，於97年3 月15日16時5 分許，前往台中縣沙鹿鎮○○路
    200 號「靜宜大學」郵局自動櫃員機，依指示操作而轉帳1
    萬4585元至甲○○上開玉山銀行帳戶內；（三）於97年3 月
    15日15時57分許，假冒博客來書店客服人員「陳小姐」撥打
    電話予乙○○稱：申請商品分期付款，扣款今日開始，並詢
    問帳戶餘額有無短少，若沒有申請分期付款，請撥打郵局金
    融卡止付專線等語，乙○○不予理會，後該詐騙集團某成員
    假冒郵局客服人員撥打電話予乙○○，佯稱：可持郵局提款
    卡至自動櫃員機查看帳戶內有無被扣款，並操作自動櫃員機
    中止分期付款云云，至乙○○陷於錯誤，於97年3 月15日16
    時58分，前往高雄市前鎮區○○○路1 號郵局自動櫃員機，
    依指示操作而轉帳7956元至甲○○上開玉山銀行帳戶；（四
    ）於97年3 月15日16時許，假冒博客來書店客服人員及郵局
    員工撥打電話予丙○○，佯稱：之前購書因超商店員錯刷條
    碼，須操作ATM 自動櫃員機重新設定云云，致丙○○陷於錯
    誤，於97年3 月15日17時29分，前往台中某處郵局自動櫃員
    機，依指示操作而轉帳6984元及4609元至甲○○上開玉山銀
    行帳戶。嗣經李芷寧、丁○○、乙○○、丙○○分別報警循
    線查獲。
二、案經高雄市政府警察局三民第二分局移送台灣高雄地方法院
    檢察署檢察官偵查起訴。
    理  由
壹、證據能力部分：
一、按被告以外之人於審判外之陳述，雖不符前4 條之規定，而
    經當事人於審判程序同意作為證據，法院審酌該言詞陳述或
    書面陳述作成時之情況，認為適當者，亦得為證據，刑事訴
    訟法第159 條之5 第1 項定有明文。經查本件證人即被害人
    李芷寧、丁○○、乙○○、丙○○於警詢時之證述，固均屬
    被告以外之人所為之審判外陳述，性質上屬於傳聞證據，且
    無刑事訴訟法第159 條之1 至之4 明定例外情形，依法原不
    具證據能力，然經檢察官及被告於本院審理中同意作為證據
    ，本院復審酌該等陳述作成之外部情況並無不當，核之上開
    說明，本院自得認上開證據有證據能力。
二、按除顯有不可信之情況外，從事業務之人於業務上或通常業
    務過程所須製作之紀錄文書、證明文書，亦得為證據，刑事
    訴訟法第159 條之4 第2 款定有明文。經查，卷附之自動櫃
    員機儲戶交易明細表、甲○○帳戶之開戶基本資料、交易明
    細表等，係金融機構業務人員，通常業務過程製作之紀錄文
    書，亦無何顯不可信之情形，核之上開說明，應認具有證據
    能力。
貳、實體部分：
一、訊之被告甲○○固坦承上開銀行帳戶係其親自申設，惟矢口
    否認有何幫助詐欺取財犯行，辯稱：伊是看報紙應徵夜間外
    勤，公司告知薪資轉帳需要繳交存款簿、金融卡，因而交付
    上開物品予公司之人員云云。經查：（一）被害人李芷寧、
    丁○○、乙○○、丙○○遭詐騙集團施以上開詐術陷於錯誤
    而於上揭時地匯款上揭金額至被告上開金融帳戶之事實，業
    據證人即被害人李芷寧、丁○○、乙○○及丙○○於警詢中
    指述綦詳，且有自動櫃員機儲戶交易明細表、甲○○上開帳
    戶之開戶基本資料、交易明細表等資料在卷可稽，且由交易
    明細表顯示，被害人等所匯入之款項，於入帳當日隨即遭人
    領取，是以被告之上開帳戶確已遭詐騙集團成員用於詐騙被
    害人，並供詐取被害人存入款項之用等情，應堪認定；（二
    ）又金融帳戶為個人之理財工具，而政府開放金融業申請設
    立後，金融機構大量增加，一般民眾皆可以存入最低開戶金
    額之方式自由申請開設金融帳戶，並無任何特殊之限制，因
    此一般人申請存款帳戶極為容易，無論是否識字，均得同時
    在不同金融機構申請多數存款帳戶使用，除非充作犯罪使用
    ，並藉此躲避警方追緝，並無使用他人帳戶之必要，此為一
    般日常生活所熟知之常識，何況，金融存款帳戶攸關存戶個
    人財產權益之保障，專屬性甚高，衡諸常理，若非與本人有
    密切關係，不可能提供個人帳戶供他人使用，縱有交付個人
    帳戶予他人使用之特殊情形，亦需對使用目的加以相當瞭解
    ，並與對方有相當之信賴關係始行提供，以避免此等專屬性
    甚高之物品被不明人士利用為與財產犯罪之工具，此應為一
    般智識之人應有之認知，被告係身心健全、智識程度為一般
    程度之成年人，依其智識能力及社會生活經驗，應知若因支
    付工作薪資需要，僅需告知雇主其個人帳戶帳號即可，並無
    交付存摺、提款卡、密碼之必要，否則如何領取薪資？又如
    何確保自己之薪資不會被他人領走？且告知帳戶通常在已確
    定受到雇用後始為之，斯時應已對告知帳戶之對象有一定之
    認識，足見被告上開所辯全與常情常理不符，委無足採。其
    將上開玉山銀行帳戶之存摺等重要物品交予不知姓名、僅有
    一面之緣之人，對該帳戶將有可能會被利用作為實行詐欺犯
    罪之工具一事應有預見；被告雖另提出其事後打電話至其所
    稱應徵工作公司之謝小姐之電話通聯紀錄及通話內容錄音帶
    及譯文，惟此乃案發後被告打電話至該公司之通話內容，與
    其所稱交付金融卡當時之通話內容並無關聯性，自難作為其
    有利認定之依據。從而，罪證明確，被告犯行堪以認定。
二、刑法上之幫助犯，係對於犯罪與正犯有共同之認識，而以幫
    助之意思，對於正犯資以助力，而未參與實施犯罪之行為者
    而言，循此而論，如未參與實施犯罪構成要件之行為，且係
    出於幫助之意思提供助力，即屬幫助犯，而非共同正犯。本
    件被告將上開金融帳戶提供予真實姓名年籍不詳之人使用，
    雖使該不詳之人及其所屬之詐欺集團得以詐取被害人等財物
    ，並以被告上開帳戶規避檢警機關之追緝，以遂行其詐欺取
    財之犯行，然被告單純提供帳戶予人使用並不等同於向被害
    人等施以欺罔之詐術，且亦無證據證明被告有參與詐欺取財
    犯行之構成要件行為，是被告提供帳戶予人使用，係對於該
    不詳之人及其所屬之詐欺集團之詐欺取財犯行資以助力，揆
    諸上開說明，核被告所為，係犯刑法第30條第1 項、第339
    條第1 項之幫助詐欺取財罪。被告以1 次提供帳戶之幫助詐
    欺犯行，供詐欺集團成員分別向被害人李芷寧、丁○○、乙○○及丙○○詐取財物，侵害上開數被害人之財產法益，係
    一行為觸犯數罪名，為同種想像競合犯，應從一重處斷。又
    被告係幫助犯，依刑法第30條第2 項減輕其刑。被告曾受上
    開有期徒刑之執行完畢，有刑案資料查註紀錄表可參，其於
    5 年以內故意再犯本件有期徒刑以上之罪，為累犯，應依刑
    法第47條第1 項之規定加重其刑。上開加重減輕，應予先加
    後減。
三、原審以被告罪證明確，因而適用刑法第30條第1 項前段、第
    2 項、第339 條第1 項、第55條、第47條第1 項、第41條第
    1 項前段，刑法施行法第1 條之1 ，並審酌被告提供上開帳
    戶資料予詐欺集團使用，實際上助長詐騙財產犯罪之風氣，
    並造成許多無辜民眾受騙而受有金錢損失，被害人所受損害
    之金額，犯後態度等一切情狀，量處有期徒刑3 月，並諭知
    易科罰金折算標準，其認事用法均無違誤，量刑亦屬妥適。
    被告上訴意旨空言否認犯罪，指摘原判決認定事實有誤並請
    求改判云云，為無理由，應予駁回。
據上論斷，應依刑事訴訟法第455 條之1 第1 項、第3 項、第36
8 條，判決如主文。
中    華    民    國    98    年    6     月    4     日
                  刑事第七庭    審判長法  官  陳  箐
                                      法  官  莊珮君
                                      法  官  林俊寬
以上正本證明與原本無異。
不得上訴。
中    華    民    國    98    年    6     月    5     日
                                      書記官  林香如
附錄法條：
中華民國刑法第339條
意圖為自己或第三人不法之所有，以詐術使人將本人或第三人之
物交付者，處5 年以下有期徒刑、拘役或科或併科1 千元以下罰
金。
以前項方法得財產上不法之利益或使第三人得之者，亦同。
前2 項之未遂犯罰之。


司法院資訊處製作；財團法人民間司法改革基金會備份。
